---
title: "ACM"
output: pdf_document
---

Importation de data

```{r}

library(readxl)

data_house <- read_excel("California_Houses.xlsx")
data_house$Median_Income <- as.numeric(data_house$Median_Income)
data_house$Distance_to_coast <- as.numeric(data_house$Distance_to_coast)
data_house$Distance_to_LA <- as.numeric(data_house$Distance_to_LA)
data_house$Distance_to_SanDiego <- as.numeric(data_house$Distance_to_SanDiego)
data_house$Distance_to_SanJose <- as.numeric(data_house$Distance_to_SanJose)
data_house$Distance_to_SanFrancisco <- as.numeric(data_house$Distance_to_SanFrancisco)
```

1-Regroupez dans un fichier Excel, les variables quantitatives et les variables qualitatives ainsi que le taux de discrétisation de chaque transformation

```{r}
#centrage réduction des données
data_house<-as.data.frame(scale(data_house,center=T,scale=T))
data_kmeans=matrix(nrow = 109, ncol = 12)
taux_inertie=matrix(nrow = 1, ncol = 12)
for(i in 1:ncol(data_house)){
km <- kmeans(data_house[,i],centers=3,nstart=5)
data_kmeans[,i] <- km$cluster
taux_inertie[,i]=km$betweenss/km$totss
}
#transformer matrice to date frame 
taux_inertie=as.data.frame(taux_inertie)
data_kmeans=as.data.frame(data_kmeans)
#copier les nomes des colonnes
names(data_kmeans)=names(data_house)
names(taux_inertie)=names(data_house)

data_kmeans[,1]=factor(data_kmeans[,1],labels = c('MH-','MH+','MH++'))
data_kmeans[,2]=factor(data_kmeans[,2],labels = c('MI-','MI+','MI++'))
data_kmeans[,3]=factor(data_kmeans[,3],labels = c('MA-','MA+','MA++'))
data_kmeans[,4]=factor(data_kmeans[,4],labels = c('TR-','TR+','TR++'))
data_kmeans[,5]=factor(data_kmeans[,5],labels = c('TB-','TB+','TB++'))
data_kmeans[,6]=factor(data_kmeans[,6],labels = c('P-','P+','P++'))
data_kmeans[,7]=factor(data_kmeans[,7],labels = c('H-','H+','H++'))
data_kmeans[,8]=factor(data_kmeans[,8],labels = c('DC-','DC+','DC++'))
data_kmeans[,9]=factor(data_kmeans[,9],labels = c('DL-','DL+','DL++'))
data_kmeans[,10]=factor(data_kmeans[,10],labels = c('DSD-','DSD+','DSD++'))
data_kmeans[,11]=factor(data_kmeans[,11],labels = c('DSJ-','DSJ+','DSJ++'))
data_kmeans[,12]=factor(data_kmeans[,12],labels = c('DSF-','DSF+','DSF++'))

#ecrire dans un fichier excel 
library(xlsx)
# Ecrire la prémiere table 
write.xlsx(data_house, file = "data_kmeans.xlsx",sheetName="les variables quantitatives", append=FALSE)
# Ajouter une deuxième table
write.xlsx(data_kmeans, file = "data_kmeans.xlsx", sheetName="les variables qualitatives ",append=TRUE)
# Ajouter une troisième table
write.xlsx(taux_inertie, file = "data_kmeans.xlsx",  sheetName="le taux de discrétisation de chaque transformation", append=TRUE)
#on a le taux de discrétisation est supérieur à 0.5. 
```

2-Construction de tableau disjonctif complet

```{r}
library(FactoMineR)
#Construction du tableau disjonctif complet
tabl_dis <- tab.disjonctif(data_kmeans)


```

3-Calcule de fréquence de chaque modalité et rechercher la présence d'une modalité rare (fréquence \< 0.01). Si elle existe, il faut soit l'éliminer soit la combiner avec une autre modalité

```{r}
table_freq=matrix(nrow = 12, ncol = 3)
table_freq[1,]=table(data_kmeans$Median_House_Value)
table_freq[2,]=table(data_kmeans$Median_Income)
table_freq[3,]=table(data_kmeans$Median_Age)
table_freq[4,]=table(data_kmeans$Tot_Rooms)
table_freq[5,]=table(data_kmeans$Tot_Bedrooms)
table_freq[6,]=table(data_kmeans$Population)
table_freq[7,]=table(data_kmeans$Households)
table_freq[8,]=table(data_kmeans$Distance_to_coast)
table_freq[9,]=table(data_kmeans$Distance_to_LA)
table_freq[10,]=table(data_kmeans$Distance_to_SanDiego)
table_freq[11,]=table(data_kmeans$Distance_to_SanJose)
table_freq[12,]=table(data_kmeans$Distance_to_SanFrancisco)
table_freq=as.data.frame(table_freq)
colnames(table_freq) <- c("-","+","++")
table_freq=table_freq/109
print(colSums(table_freq < 0.01))
#n'existe aucune modalité rare 
```

4-) Application de l'ACM au tableau disjonctif complet et précision de nombre d'individus, et de nombre de variables et celui des modalités

```{r}

res<-MCA(data_kmeans,ncp=6,graph=FALSE)
#le nombre d’individus
nrow(res$ind$coord)
#le nombre de variables
nrow(res$var$eta2)
#le nombre de modalités
nrow(res$var$coord)

```

5-les valeurs propres, le pourcentage d'inertie de chaque valeur propre ainsi que le cumul des pourcentages d'inertie.

```{r}
#les valeurs propres
res$eig[,1]
# le pourcentage d’inertie de chaque valeur propre
res$eig[,2]
#le cumul des pourcentages d’inertie
res$eig[,3]

```

6-le graphique des valeurs propres

```{r}

plot(res$eig[,1],type="b",ylab="Valeurs propres",xlab="Composantes",main="graphique des valeurs propres")
barplot(res$eig[,1],main="Eigenvalues", names.arg=paste("dim",1:nrow(res$eig)))
```

7-Détermination du dimension du sous espace en utilisant la règle rapport des variances

```{r}
nrow(res$eig)
var(res$eig[1:24,1])*23/(var(res$eig[,1])*23)
#supérieur à 0,05 
var(res$eig[2:24,1])*22/(var(res$eig[,1])*23)
#supérieur à 0,05
var(res$eig[3:24,1])*21/(var(res$eig[,1])*23)
#supérieur à 0,05
var(res$eig[4:24,1])*20/(var(res$eig[,1])*23)
#supérieur à 0,05
var(res$eig[5:24,1])*19/(var(res$eig[,1])*23)
#supérieur à 0,05
var(res$eig[6:24,1])*18/(var(res$eig[,1])*23)
#supérieur à 0,05
var(res$eig[7:24,1])*17/(var(res$eig[,1])*23)
#inférieur à 0,05 
#Le sous espace de projection est constitué des 6 premiers axes
```

*alors la dimension de sous espace E est **6** d'apres le règle rapport de variances*

**Nuage de Modalités**

8-Calcule le cos2 des modalités sur le sous espace

```{r}
print(res$var$cos2,digit=2)
```

9-Distinguer les modalités bien représentées, moyennement représentées et faiblement représentées sur le sous espace E

```{r}
print(t(apply(res$var$cos2,1,cumsum)),digit=2)
```

Cos2 total des modalités sur Dim.1, Dim.2, Dim.3, Dim.4, Dim.5, Dim.6. **(dim E=6).**

-   Un cos2 élevé indique une bonne représentation de la modalité sur les axes principaux.

-   Un faible cos2 indique que la modalité n'est pas parfaitement représentée par les axes principaux.

```{r}
cos_totale<-sort(t(apply(res$var$cos2,1,cumsum))[,6],decreasing=TRUE)
barplot(cos_totale,ylab="Qualite de representation",main="Cos2 total des variables jusqu'a Dim.6")

```

Les modalités bien représentées sont :

```{r}
for (i in 1:36){
if (0.7 < cos_totale[i] ) print(cos_totale[i])
}
```

Les modalités moyennement représentées

```{r}

for (i in 1:36){
if (0.5<cos_totale[i]&& cos_totale[i]<0.7) print(cos_totale[i])
}

```

Les modalités faiblement représentées

```{r}
for (i in 1:36){
if ( cos_totale[i]< 0.5) print(cos_totale[i])
}

```

10-Calcule ducontribution des modalités dans chaque axe du sous espace

```{r}
contrib<-data.frame(res$var$contrib)
print(res$var$contrib,digit=2)
```

11-Application du CAH au tableau des contributions des modalités aux axes du sous espace

```{r}
cah<-HCPC(contrib,nb.clust=-1)
cah$desc.var

```

#les modalités de \$'1' contribuent à les axes 2, 3 et 4 mais ne contribuent pas à l'axe 5.

#les modalités de \$'2' ne contribuent ni à l'axe 2,  ni à l'axe 4.

#les modalités de \$'3' contribuent à l'axe 6.

#Aucun modalité ne contribuent significativement aux axes 1 et 5.

12-Tracer le nuage des modalités projeté sur les 2 premiers axes

```{r}
plot(res,invisible="ind")

```

**Nuage des individus**

13-Calcule du cos2 des individus sur le sous espace

```{r}
print(res$ind$cos2,digit=2)

```

14-Distinguer les individus bien représentés, moyennement représentés et faiblement représentés sur le sous espace

```{r}
head(t(apply(res$ind$cos2,1,cumsum)),digit=2)
```

```{r}
cos_totale_ind<-sort(t(apply(res$ind$cos2,1,cumsum))[,6],decreasing=TRUE)
barplot(cos_totale_ind,ylab="Qualite de representation",main="Cos2 total d'individus jusqu'a Dim.6")
```

L'individus bien représentées sont :

```{r}
for (i in 1:109){
if (0.7 < cos_totale_ind[i] ) print(cos_totale_ind[i])
}

```

L'individus moyennement représentées

```{r}
for (i in 1:109){
if (0.5<cos_totale_ind[i]&& cos_totale_ind[i]<0.7) print(cos_totale_ind[i])
}

```

L'individus faiblement représentées

```{r}
for (i in 1:109){
if ( cos_totale_ind[i]< 0.5) print(cos_totale_ind[i])
}

```

15-Calcule du contribution des individus dans chaque axe du sous espace

```{r}
contrib_ind<-data.frame(res$ind$contrib)
print(res$ind$contrib,digit=2)

```

16-Application du CAH au tableau des contributions des individus aux axes du sous espace

```{r}
cah_ind<-HCPC(contrib_ind,nb.clust=-1)
cah_ind$desc.var

```

#les ind de \$'1' contribuent à l'axe 5

#les ind de \$'2' ne contribuent ni à l'axe 1, ni à l'axe 2,  ni à l'axe 4, ni à l'axe 5 et ni à l'axe 6.

#les ind de \$'3' contribuent à l'axe 4

#les ind de \$'4' contribuent à l'axe 6 et à l'axe 1

#les ind de \$'5' contribuent à les axes 2 ,3 et 4 .

#les ind de \$'6' contribuent à les axes 1 et 2.

**Nuage des variables**

17-Calculer les coefficients de corrélation des variables avec les projections sur les axes du sous espace

```{r}
res$var$eta2
```

18-Tracer le graphique des coefficients de corrélation des variables avec les projections sur le 1^er^ plan factoriel

```{r}
plot(res,choix="var")
```

**19-Conclusion**

Après l'application de l'ACM, nous avons réduit les 36 modalités en 6 composantes. Cette réduction de dimensionnalité nous a permis de visualiser les modalités et les individus sur un plan factoriel et nous a permis de connaître les individus et les modalités qui contribuent le plus dans le sous espace obtenu.

On peut conclure que l'ACM a un rôle très important résumer l'information contenu dans un grand nombre de variables afin de faciliter l'interprétention des corrélations existantes entre ces différentes variables qui sont qualitatives.
