---
title: "Classification"
author: "ababou et labioui"
date: "16/01/2022"
output: pdf_document
---

```{r setup, include=FALSE}
knitr::opts_chunk$set(echo = TRUE)
```

###lecture de donnée

```{r}
library("readxl")
data_calf<-read_excel("California_Houses.xlsx")
data_calf=transform(data_calf[,-1], Median_Income=as.numeric( Median_Income),Distance_to_coast=as.numeric(Distance_to_coast),
                    Distance_to_LA=as.numeric(Distance_to_LA),Distance_to_SanJose=as.numeric(Distance_to_SanJose),
                    Distance_to_SanFrancisco=as.numeric(Distance_to_SanFrancisco),Distance_to_SanDiego=as.numeric(Distance_to_SanDiego))
summary(data_calf)
```
###1) Appliquer kmeans au tableau des variables quantitatives, le nombre de classes va varier de 1 à N et les variables doivent être centrées et réduites. N étant le plus petit entier tel que le taux d’inertie expliquée de la classification à N classes est supérieur à 0.95
centrage et reduction des variables
```{r}
data_calf.cr<-scale(data_calf,center=T,scale=T)
summary(data_calf.cr)

```

application de k_means au notre jeu de données:

  -détermination du nombre des classes qui donne le taux d'inertie de 95%
```{r}

inertie.expl <- rep(0,times=35)
k=2
clus <- kmeans(data_calf.cr,centers=k,nstart=5)
inertie.expl[k] <- clus$betweenss/clus$totss
while(inertie.expl[k]<0.95){
  k=k+1
  clus <- kmeans(data_calf.cr,centers=k,nstart=5)
  inertie.expl[k] <- clus$betweenss/clus$totss
}
max(inertie.expl)
k-1
```
  N=35 est le plus petit entier tel que max(inertie.expl)>0.95 , donc le Taux d'inertie expliquée 
  nous a aidé à valider le choix du nombre de class adequat pour que la variace intra class soit
  minimal et dans l'autre cote la variance inter class soit maximal
  
###2)Détermination de Nc le nombre de classes à retenir en utilisant la méthode :                 var(I_2 )/var(I) <0,05, I étant le vecteur de taille N des taux d’inertie expliquée et I_2 étant le vecteur des (N-Nc) dernières valeurs des taux d’inertie expliquée
  - graphe presente inertie explique en fonction de nombre de groupe
```{r}
plot(1:k,inertie.expl,type="b",xlab="Nb. de groupes",ylab="% inertie expliquée")

```
  - determination du Nc
```{r}
n=1
regle=var(na.omit(inertie.expl[n+1:k]))*(k-n-1)*100/(var(inertie.expl)*(k-1))
while(regle>5){
  regle=var(na.omit(inertie.expl[n+1:k]))*(k-n-1)*100/(var(inertie.expl)*(k-1))
  n=n+1
}
n
regle
```
A partir de la valeur 3.897867 de li'inertie explique,l'adjonction d'un groupe supplémentaire
n'augmente pas significativement la part d'inertie expliquée par la partition ,cela traduit par un nombre de class à retenir  egal à 10 .

###3) Faire une CAH sur le tableau des variables quantitatives. Les variables doivent au préalable être centrées et réduites.
```{r}
library(FactoMineR)
#Les données ont été préalablement centrées et réduites sur Excel
R.scale <- function(Y){
  #centrage réduction d'une variable - sans utilisation de boucle for
  X<-Y
  for (k in 1:ncol(X)){
    i<-1
    n <- length(X[,k])
    moy <- mean(X[,k])
    et <- sqrt((n-1)/n*var(X[,k]))
    while(i<nrow(X)){
    X[i,k] <- (X[i,k]-moy)/et
    i<-i+1
    }
  }
  return(Y)
  
}
Y=R.scale(data_calf)
#CAH
Res<-HCPC(as.data.frame(data_calf),nb.clust=-1)
Res$data.clust
```
Le dendrogramme « suggère » un découpage en 4 groupes.

###3-1) Quelles sont les variables quantitatives les plus corrélées avec la variable classification 
```{r}
Res$desc.var$quanti.var
```
On déduit d'apres l'analyse de la variance  que la variable qui concerne Distance_to_SanDiego caractérise bien toutes les classes car elle a une p-value trés petites par rapport les autres c'est à dire il y'a une grande intensité de liaison significative avec la variable de classe, et aprés on a la variable de Distance_to_LA et ainsi de suite .
De plus on observe que les varibles Distance_to_SanDiego , Distance_to_LA , Median_Income , Population sont les plus correles avec la variable classifciation

###3-2)3.2) Faire la description des classes retenues par variables
```{r}
Res$desc.var$quanti
```
les variables qui ont p-value trés petit inférieure à 5% ou elles ont les moyenne par catégorie plus grand que ses moyennes total elles caractérisent bien les classes.
###3.3) Calculer les taux d’inertie : Inertie Inter/Inertie total, avant et après la consolidation de la CAH.
###taux d'inertie avant la consolidation
```{r}
Res$call$bw.before.consol

```
#### taux d'inertie aprés la consolidation:
```{r}
Res$call$bw.after.consol
```
###4) Comparer les classifications faites par kmeans et CAH

La classification faites par K-Means a un taux d’inertie égale 78.3% avec un nombre de 
classes égale à 10, et celle faites par CAH a un taux d’inertie égale 57,77% avec un nombre de classes égale à 4.
D’après cette comparaison, on peut conclure que La classification faites par K-Means est 
plus homogène et précise que celle faites par CAH.




```{r pressure, echo=FALSE}
plot(pressure)
```


